臺灣高等法院刑事裁定
109年度抗字第1896號
抗  告  人  
即  被  告  李世宗



上列抗告人因不服延長羈押案件，不服臺灣新北地方法院108年
度訴字第1089號，中華民國109年10月16日裁定，提起抗告，本
院裁定如下：
    主  文
抗告駁回。
    理  由
一、原裁定意旨略以：被告李世宗因殺人未遂等案件，前經檢察
    官提起公訴，原審於民國108 年11月28日訊問後，以被告所
    涉刑法第175 條第1 項放火燒燬他人所有物、第173 條第3 
    項、第1 項放火燒燬現供人使用之住宅未遂罪、第271 條第
    2 項、第1 項之殺人未遂等罪嫌，犯罪嫌疑重大，所涉刑法
    第173 條第3 項、第1 項放火燒燬現供人使用之住宅未遂罪
    、第271 條第2 項、第1 項之殺人未遂等罪，為最輕本刑5 
    年以上有期徒刑之罪，且有相當理由認被告有逃亡之虞，並
    有勾串證人之虞，及有事實足認被告有反覆實施同一犯罪之
    虞。因認被告有刑事訴訟法第101 條第1 項第2 、3 款、第
    101 條之1 之羈押原因，且有羈押之必要，於同日裁定執行
    羈押在案，嗣於109 年2 月28日、109 年4 月28日、109 年
    6 月28日、109 年8 月28日起延長羈押迄今。嗣因被告之羈
    押期間即將屆滿，經原審於109 年10月15日訊問被告，並聽
    取公訴人與辯護人之意見後，認前開羈押原因與必要性依然
    存在，又被告涉犯殺人未遂及放火燒燬現供人使用之住宅未
    遂罪嫌，其最重本刑分別為死刑及無期徒刑，且被告於109 
    年4 月16日之審理程序中，曾有攻擊在庭戒護之法警意圖脫
    逃之行為，有該次審理期日之審判筆錄可考，且被告於108 
    年8 月28日8 時20分許，亦曾利用法務部矯正署○○○○○開封
    點名之際，衝出舍房門脫逃，並以手推監所主管，而經監所
    戒護人員依羈押法第18條第2 項第1 款認被告有脫逃及暴行
    之虞，而施予手銬及腳鐐等戒具之情，亦有法務部矯正署○○
    ○○○109 年8 月28日被告施用戒具紀錄表可查，自有相當理
    由認被告仍有逃亡之虞。且被告前於100 年間亦因類似之縱
    火案件，經原審判決確定，而被告病識感薄弱，倘被告在外
    ，應無期待其按時服藥之可能，自有可能再為縱火行為，有
    事實足認被告有反覆實施同一犯罪之虞。是被告仍具有刑事
    訴訟法第101 條第1 項第2、3 款、第101 條之1 之羈押原
    因，若命被告具保、責付或限制住居等侵害較小之手段，均
    不足以確保審判、執行程序之順利進行，且權衡國家刑事司
    法權之有效行使、社會秩序及公共利益、被告人身自由之私
    益及防禦權受限制之程度，認對被告予以羈押處分應屬適當
    、必要，合乎比例原則。是被告之羈押原因仍然存在，爰依
    刑事訴訟法第108 條第1 項、第5 項規定，刑事妥速審判法
    第5 條第2 項規定，裁定被告之羈押期間應自109 年10月28
    日起，延長羈押2 月等語。
二、抗告意旨略以：㈠抗告人即被告李世宗（下稱被告）涉犯刑
    法第175條第1項放火燒燬他人所有物、第173條第3項、第1
    項放火燒燬現供人使用之住宅未遂罪、第271條第2項、第1
    項之殺人未遂罪，法條並未規定最重與最輕之本刑或罰則，
    是上開未遂罪部分並非最輕本刑5年以上有期徒刑之罪。㈡再
    法律上對「反覆實施」之論定為「於一定之時日內有3次以
    上之同一犯罪行為」，被告僅曾於100年間涉犯一次縱火案
    件，顯無反覆實施之虞與事實。㈢又被告被審判之刑法第175
    條第1項放火燒燬他人所有物罪之最重本刑為7年、刑法第17
    3條第3項、第1項放火燒燬現供人使用之住宅未遂罪與刑法
    第271條第2項、第1項殺人未遂罪均為「未遂犯罰之」，並
    無最重本刑之規定，是以不適用刑事妥速審判法第5條第2項
    之規定，另依刑事訴訟法第108條第5項之規定，最多只能羈
    押3次，亦不合於刑事法第108條第8項之規定。是羈押期間
    應於109年8月27日第3次延長羈押期滿時屆滿，依法不得再
    羈押。然109年8月19日被告仍被傳喚開延押庭，且法官並未
    遵照訊問法定程式，檢察官未說明理由、提出證據，被告於
    ○○○拒絕受領無法官簽名或按印、法條有錯且與事實不符，
    且沒有載明「正本與原本無異」之非正本延長羈押裁定，卻
    被繼續羈押至今。嗣於109年10月15日又開延押庭，本件被
    告已被違法羈押。另被告在押之案件應優先且密集集中審理
    ，刑事妥速審判法第5條第1項定有明文，然被告自109年5月
    下旬起即未開過審理庭，原審顯已違反上開刑事妥速審判法
    之意旨。㈣被告並未涉犯本件縱火案。警員於108年7月31日
    上午10時許至被告家中搜索，遭被告拒絕，然卷內並無該次
    搜索紀錄及搜索筆錄。又被告遭警員以卷內不存在，且簽發
    拘票之檢察官並未在現場之拘票拘捕，且警員並未將拘票交
    給被告。而製作警詢筆錄亦有矛盾與明顯造假之情形，並經
    被告於審理時當庭陳明，又被告聲請調查勘驗警詢筆錄，法
    院迄今均未執行，同時被告亦聲調查勘驗聲押庭筆錄，因被
    告已證明其拿到之押票附件與卷附之押票附件不同，又聲押
    庭筆錄記載許多被告與法官未說過之話，另庭審筆錄均無法
    官與書記官之簽名或按印，受命法官亦未勘驗扣押證物、調
    查報告、照片與其他相關文件，又被告業於審理時指出影片
    、火場照片與案卷中報告之間矛盾不實之情形，警員及證人
    之指證亦有不實。㈤被告於109年4月16日審理僅是起身並未
    說話即遭法警壓制並上戒具，其並無衝出法庭脫逃之舉動。
    另109年8月28日被告於舍房開封點名時，遭主管拉出後，由
    3名主管壓制在地，並遭噴辣椒水且上手銬與腳鐐。被告遭
    拉出舍房時手部有碰到○○舍主任，並非要攻擊主任，亦非要
    脫逃出○○○。㈥綜上，被告未涉本案且經其母到庭作證，並未
    串證之虞；被告僅於100年涉犯縱火案1次，未涉本件縱火案
    ，並無反覆實施之虞。又被告被審判之罪並非最輕本刑5年
    以上或最重本刑逾10年之罪，依法僅能延押3次，羈押期間
    應已於109年8月27日期滿。又被告並無從法庭脫逃與從○○○
    脫逃，亦無使用暴力，被告係遭構陷，並未犯罪，並無逃亡
    動機，自無逃亡之虞。原裁定依法無據，請撤銷原裁定，並
    請調查本案卷證，證實被告所述，與原審審判延滯之處罰和
    剝奪被告受公正、合法、迅速審判之司法權懲戒。另補述證
    人李文理對被告提出附帶民事賠償訴訟所提出之照片與案卷
    之照片不同，顯有誣告、偽證與詐財之實云云。
三、按法院對被告執行之羈押，本質上係為使訴訟程序得以順利
    進行、或為保全證據、或為保全對被告刑罰之執行之目的，
    而對被告所實施之剝奪人身自由之強制處分。而刑事被告經
    法官訊問後，認為犯罪嫌疑重大，而有事實足認為有湮滅、
    偽造、變造證據或勾串共犯或證人之虞者；所犯為死刑、無
    期徒刑或最輕本刑為5年以上有期徒刑之罪，有相當理由認
    為有逃亡、湮滅、偽造、變造證據或勾串共犯或證人之虞者
    ，非予羈押，顯難進行追訴、審判或執行，得羈押之，為刑
    事訴訟法第101條第1項第2款、第3款所明定。次按被告經法
    官訊問後，認為犯刑法第173條第1項、第3項、第174條第1
    項、第2項、第175條第1項、第2項之放火罪、第176條之準
    放火罪、第185條之1之劫持交通工具罪。其嫌疑重大，有事
    實足認為有反覆實行同一犯罪之虞，而有羈押之必要者，得
    羈押之，刑事訴訟法第101條之1第1項第1款亦有明文。又羈
    押被告，審判中不得逾3 月，但有繼續羈押之必要者，得於
    期間未滿前，經法院依第101 條或第101 條之1 之規定訊問
    被告後，以裁定延長之；審判中之延長羈押，每次不得逾2
    月，如所犯最重本刑為死刑、無期徒刑或逾有期徒刑10年者
    ，第一審、第二審以6 次為限，第三審以1 次為限，刑事訴
    訟法第108 條第1 項前段、第5 項、刑事妥速審判法第5 條
    第2 項分別定有明文。
四、經查：
㈠、被告因殺人未遂等案件，經檢察官提起公訴，嗣原審於108 
    年11月28日訊問後，以被告所涉刑法第175 條第1 項放火燒
    燬他人所有物、第173 條第3 項、第1 項放火燒燬現供人使
    用之住宅未遂罪、第271 條第2 項、第1 項之殺人未遂等罪
    嫌，犯罪嫌疑重大，且刑法第173 條第3 項、第1 項放火燒
    燬現供人使用之住宅未遂罪、第271 條第2 項、第1 項之殺
    人未遂等罪，均為最輕本刑5 年以上有期徒刑之罪，並有相
    當理由認被告有逃亡之虞，復有勾串證人之虞，及有事實足
    認被告有反覆實施同一犯罪之虞，認被告有刑事訴訟法第10
    1 條第1 項第2 、3 款、第101 條之1 第1項第1款之羈押原
    因，且有羈押之必要，於同日裁定執行羈押在案，嗣於109 
    年2 月28日、109 年4 月28日、109 年6 月28日、109 年8 
    月28日起延長羈押至今。嗣原審於羈押期滿前之109年10月1
    5日訊問被告，並聽取公訴人與辯護人之意見後，認被告涉
    犯刑法第175 條第1 項放火燒燬他人所有物、第173 條第3 
    項、第1 項放火燒燬現供人使用之住宅未遂罪、第271 條第
    2 項、第1 項之殺人未遂等罪，犯罪嫌疑重大，且刑法第27
    1條第2項、第1項之殺人未遂罪及刑法第173條第3項、第1項
    之放火燒燬現供人使用之住宅未遂罪嫌，其最重本刑分別為
    死刑及無期徒刑，且被告於109 年4 月16日之審理程序中，
    曾有攻擊在庭戒護之法警意圖脫逃之行為，有該次審理期日
    之審判筆錄存卷可憑（108年度訴字第1089號卷，下稱原審
    卷，卷一第285頁），且被告於108 年8 月28日8 時20分許
    ，亦曾利用法務部矯正署○○○○○開封點名之際，衝出舍房門
    脫逃，並以手推監所主管，而經監所戒護人員依羈押法第18
    條第2 項第1 款認被告有脫逃及暴行之虞，而施予手銬及腳
    鐐等戒具之情，亦有法務部矯正署○○○○○109 年8 月28日被
    告施用戒具紀錄表可佐（原審卷二第203 頁），已有相當理
    由認被告有逃亡之虞。次查被告前於100 年間曾因類似之縱
    火案件，經原審判決確定，有本院被告前案紀錄表可憑，復
    審酌被告病識感薄弱，難以期待其能按時服藥，顯有可能再
    為縱火行為，已有事實足認被告有反覆實施同一犯罪之虞。
    是被告仍具有刑事訴訟法第101 條第1 項第3 款、第101 條
    之1第1項第1款之羈押原因。為使後續審判、執行程序得以
    順遂進行，倘僅施以具保、責付或限制住居等侵害較小之手
    段，實不足以確保後續審判、執行程序之順遂進行。復衡以
    被告所涉犯行，影響社會治安甚鉅，經審酌國家社會公益及
    個人之基本權利，就其目的與手段依比例原則權衡，為確保
    日後審判及刑罰執行程序得以順利進行，及防衛社會治安，
    應認仍有羈押必要，尚無從以限制住居、責付及具保等手段
    替代羈押。是原審於109年10月15日訊問被告後，依刑事訴
    訟法第108條第1項、第5項之規定，裁定被告應自109年10月
    16日起延長羈押2月，經核於法並無不合。
㈡、被告雖以上情提起抗告。然查刑事訴訟法第101條第1項第3款
    及刑事妥速審判法第5條第2項所謂「本刑」係指法定刑，至
    刑法第173條第3項、第271條第3項「未遂犯罰之」則係指處
    斷刑，核與法定刑不同。而刑法第173條放火燒燬現供人使
    用之住宅罪之最輕法定本刑為有期徒刑7年；刑法第271條殺
    人罪之最輕法定本刑為有期徒刑10年，是被告涉犯上揭罪嫌
    ，自屬最輕本刑5年以上之罪。另刑法第173條之罪之法定最
    重本刑為無期徒刑；刑法第271條之罪之法定最重本刑則為
    死刑，是依刑事妥速審判法第5條第2項之規定，原審於審判
    中之延長羈押即應以6次為限。本件被告前曾於109年2月28
    日、4月28日、6月28日、8月28日各延長羈押2月，本次延長
    羈押為第5次延長羈押，經核於法尚無不合。從而，被告泛
    稱其所涉非屬有期徒刑5年以上之重罪，且本件至多僅可延
    長羈押3次，其遭違法羈押云云，均難謂可採。次查，被告
    前於100年間因涉犯放火燒燬現供人使用之住宅罪嫌經原審
    判決確定，有本院被告前案紀錄表可參，已有事實足認被告
    有反覆實施刑法第173條第1項之罪之虞。被告徒憑己意泛稱
    反覆實施係指在一定時日內有3次以上之同一犯罪行為云云
    ，顯對法律規範有所誤解，被告以此指摘原裁定違法不當，
    要屬無理由。再查被告於109年8月28日趁○○舍主管點名開舍
    房門時，衝出舍房門，並因○○舍主管擋在其面前，其即以手
    推主管一節，業據被告於訪談時供陳不諱（本院卷二第207
    頁），被告並因而施用戒具一情，亦有法務部矯正署○○○○○
    被告施用戒具紀錄表足憑（本院卷二第203頁）。又109年4
    月16日審判程序進行時，被告起立欲逃逸遭法警制止，其攻
    擊法警致法警受傷、眼鏡破損等情，有109年4月16日審判筆
    錄、照片可稽（原審卷一第285、309至323頁），綜上，顯
    有相當理由認被告有逃亡之虞。是被告抗告意旨泛稱其並無
    逃亡動機，亦無逃亡之虞云云，要屬無理由。另被告對於拘
    捕、搜索之程序及卷內事證之真實性有所質疑一節，容非本
    件抗告所得處理之事項，被告得於其所涉案件進行審判程序
    時表達其意見或請求調查證據。至案件審理應如何進行一節
    ，事涉審判核心，並非本院所得任意介入。又被告所指證人
    李文理對其所提出之民事訴訟所依憑之照片與案卷內之照片
    不符，顯有誣告、偽證、詐財之實一情，亦非本件抗告所得
    處理之事項，倘被告認其權利受有侵害，得另循法律途徑進
    行救濟。綜上，抗告意旨陳稱進行原審審判延滯之處罰和剝
    奪被告受公正、合法、迅速審判之司法權懲戒、證人李文理
    有誣告、偽證與詐財之實云云，均非羈押抗告程序所得處理
    之事項。綜上，被告所執上揭各情，均難謂足採。
㈢、綜上，原裁定以被告有刑事訴訟法第101條第1項第2款、第3
    款之情形，且有繼續羈押之必要，裁定被告自109年10月28
    日起延長羈押2月，經核其認事用法，並無不合。被告提起
    本件抗告，徒憑己意，泛以其未涉本件犯行，搜索、拘捕程
    序及卷內事證多所矛盾，且其所涉並非最輕本刑5年以上重
    罪，另本件至多僅得延長羈押3次，復稱原審審理程序延滯
    云云，僅係空言指摘原裁定不當，為無理由，應予駁回。　
據上論斷，依刑事訴訟法第412條，裁定如主文。
中　　華　　民　　國　　109 　年　　11　　月　　9 　　日
                  刑事第二十一庭審判長法　官  許宗和  
                                      法　官  黃惠敏
                                      法　官  章曉文
以上正本證明與原本無異。
不得再抗告。
                                      書記官  劉育君
中　　華　　民　　國　　109 　年　　11　　月　　11　　日